【裁判字號】    98,交聲,1411
【裁判日期】    990129
【裁判案由】    聲明異議
【裁判全文】
臺灣臺南地方法院交通事件裁定        98年度交聲字第1411號
移送機關    交通部公路總局嘉義區監理所麻豆監理站
異議人即
受處分人    甲○○
上列異議人即受處分人因違反道路交通管理處罰條例案件，對於
交通部公路總局嘉義區監理所麻豆監理站民國98年10月20日所為
之裁決處分（處分案號：麻監裁罰字第裁75-ZCA386700號）聲明
異議，本院裁定如下：
    主    文
原處分撤銷。
甲○○不罰。
    理    由
一、原處分意旨略以：異議人即受處分人甲○○（下稱異議人）
    駕駛其所有之車牌號碼Y8-8112號自用小客車（車牌號碼現
    已更換為0820-XV號，下稱系爭車輛），於民國98年8月29日
    10時57分許，行經國道一號高速公路北向158公里加650公尺
    處時，因該路段限速110公里，而汽車駕駛人行車速度經雷
    達測定為123公里，已超過規定之最高時速未滿20公里，經
    內政部警政署國道公路警察局第三警察隊泰安分隊（下稱舉
    發機關）警員製單逕行舉發，嗣經移送機關即交通部公路總
    局嘉義區監理所麻豆監理站（下稱原處分機關）以其違規事
    實明確，依道路交通管理處罰條例第33條第1項第1款、第63
    條第1項第1款（原處分漏載第1項第1款）及違反道路交通管
    理事件統一裁罰基準表之規定，裁處異議人罰鍰新臺幣（下
    同）3,000元、並記違規點數1點等語。
二、聲明異議意旨略以：舉發照片中之違規車輛雖與異議人車輛
    之顏色、車型、型號相同，但異議人之車身上有明顯瑕疵之
    標記及貼紙，本件違規車輛，並非異議人所有之上開車輛，
    異議人因擔心車牌被盜用，已於98年10月2日逕向臺南監理
    站結清罰鍰並更換車牌；又異議人另於98年10月19日收到停
    車費補繳通知單，指稱異議人所有之上開車輛於98年9月25
    日有在台北縣三峽鎮○○路路邊停車未繳費之情形，然該時
    間異議人在臺南縣六甲鄉上班，並無在該處停車不繳費之行
    為，顯有其他車輛盜用異議人原車牌號碼，為此聲明異議，
    請求撤銷原處分等語。
三、按犯罪事實應依證據認定之，無證據不得認定犯罪事實；又
    不能證明被告犯罪或其行為不罰者，應諭知無罪之判決，刑
    事訴訟法第154條第2項、第301條第1項，分別定有明文。又
    認定不利於被告之事實，須依積極證據，苟積極證據不足為
    不利於被告事實之認定時，即應為有利於被告之認定，更不
    必有何有利之證據；且事實之認定，應憑證據，如未能發現
    相當證據，或證據不足以證明，自不能以推測或擬制之方法
    ，以為裁判基礎；而認定犯罪事實所憑證據，雖不以直接證
    據為限，間接證據亦包括在內；然而無論直接或間接證據，
    其為訴訟上之證明，須於通常一般之人均不致有所懷疑，而
    得確信其為真實之程度者，始得據為有罪之認定，若其關於
    被告是否犯罪之證明未能達此程度，而有合理性懷疑之存在
    時，事實審法院復已就其心證上理由予以闡述，敘明其如何
    無從為有罪之確信，因而為無罪之判決，尚不得任意指為違
    法，最高法院分別著有30年上字第816號、40年台上字第86
    號、76年台上字第4986號等判例可資參照。而依道路交通管
    理處罰條例第89條規定，法院受理有關交通事件，準用刑事
    訴訟法之規定，前開規定及判例意旨自得適用於本件聲明異
    議案件。
四、原處分機關認異議人有上開違規情事，無非係以內政部警政
    署國道公路警察局98年9月10日公警局交字第ZCA386700號舉
    發違反道路交通管理事件通知單及舉發採證照片1紙為其依
    據，惟查：
  (一)經本院函請臺南縣警察局麻豆分局派員至異議人居住地拍攝
    系爭車輛照片，而警員所攝得系爭車輛車身後方在懸掛車牌
    號碼左上方處貼有貼紙，且有一塊四方形與車身顏色不同之
    痕跡，據警員說明該處曾遭撞擊，噴漆補上，係為舊痕，且
    系爭車輛後車門特徵無法人為裝卸等情，有臺南縣警察局麻
    豆分局98年12月4日南縣麻警五字第0980016483號函暨檢附
    之系爭車輛照片9幀附卷可參。
  (二)次經本院依職權調取系爭車輛於97年10月27日車輛檢驗時之
    照片，經檢視上開攝得系爭車輛車身後方之照片，在懸掛車
    牌號碼左上方位置之影像有部分反光之情形，而該位置與前
    開警員拍攝之照片上貼有貼紙並與車身顏色不同之痕跡處係
    為相同，是可推論該處痕跡於97年10月27日車輛驗車時應即
    存在，且迄至警員於98年12月間前往拍攝系爭車輛照片時均
    未曾去除，而本件違規時間為98年8月29日，再經本院函請
    舉發機關放大採證照片後檢視之結果，該照片中所示之違規
    車輛，與系爭車輛車身後方懸掛車牌號碼之左上方同樣位置
    處，並無上開所述之黏貼貼紙或標記或與車身顏色不同之痕
    跡，因此，舉發採證照片上之違規車輛與系爭車輛是否為同
    一輛，已非無疑，此外，本案復查無其他積極證據足以證明
    違規車輛即為系爭車輛，足認異議人所稱違規車輛非其所有
    之系爭車輛等語，應可採信。
  (三)綜上所述，本件依現存之證據，尚不足以證明異議人確於前
    揭時、地有超速之違規事實，依照前開說明，不得遽為異議
    人不利之認定。原處分機關未經詳查，依道路交通管理處罰
    條例第33條第1項第1款、第63條第1項第1款（原處分漏載第
    1項第1款）及違反道路交通管理事件統一裁罰基準表之規定
    ，裁處異議人罰鍰3,000元、並記違規點數1點之處分，即有
    未洽，本件聲明異議為有理由，爰由本院依法將原處分撤銷
    ，並為異議人不罰之諭知。
五、據上論結，應依道路交通管理處罰條例第87條第2項、道路
    交通案件處理辦法第20條前段，裁定如主文。
中    華    民    國    99    年    1     月    29    日
                    交通法庭  法  官 張家瑛
以上正本證明與原本無異。
如不服本裁定，應於收受送達後5日內向本院提出抗告狀。（應
附繕本）
                              書記官 李淑惠
中    華    民    國    99    年    2     月    3     日

司法院資訊處製作；財團法人民間司法改革基金會備份。
